臺灣高雄地方法院刑事判決　　　　　　　　　　　　　　九十一年度自字第七九號
　　自　訴　人　乙○○
　　被　　　告　甲○○
右列被告因偽造文書案件，經自訴人提起自訴，本院判決如左：
    主  文
甲○○無罪。
    理  由
一、自訴意旨略以：被告甲○○為高雄市政府地政處人事室主任，為自訴人乙○○即
    高雄市政府地政處新興地政事務所（下稱「新興地政事務所」）人事管理員之人
    事主管，因屢次要求自訴人調任不果，明知「自訴人所製作之民國八十八年年終
    考績清冊內遺漏四人」等情為不實事項，竟將上開不實事項登載於其所製作自訴
    人之八十九年平時成績考核紀錄表之職務上所掌公文書，致高雄市政府人事處根
    據該公文書，為自訴人八十九年考績乙等之處分，嗣經自訴人於九十年十二月間
    ，向高雄高等行政法院提起行政訴訟，高雄市政府人事處提出之行政訴訟答辯狀
    中稱係依據被告所製作之前揭平時成績考核紀錄表為處分，始發現上情，因認被
    告涉有刑法第二百十三條不實登載公文書罪云云。
二、按犯罪事實應依證據認定之，無證據不得推定其犯罪事實；又不能證明被告犯罪
    者，應諭知無罪之判決；自訴程序，除本章有特別規定外，準用第二百四十六條
    、第二百四十九條及前章第二節、第三節關於公訴之規定；刑事訴訟法第一百五
    十四條、第三百零一條第一項、第三百四十三條分別定有明文。所謂證據，須適
    於為被告犯罪事實之證明者，始得採為斷罪資料；如未能發現相當證據，或證據
    不足以證明，自不能以推測或擬制之方法，以為裁判基礎；又告訴人之告訴，係
    以被告受刑事訴追為目的，是其陳述是否與事實相符，仍應調查其他證據以資審
    認（最高法院五十三年臺上字第二七五○號、四十年臺上字第八十六號、五十二
    年臺上一三○○判例意旨參照），據此，自訴人之自訴事實自仍應調查其他證據
    以資審認。次按刑法第二百十三條不實登載公文書罪之成立，除客觀上公務員在
    其職務上所掌公文書，有為虛偽不實之登載行為，且足生損害於公眾或他人外，
    其在主觀上須明知為不實。所謂明知係指直接之故意而言（最高法院六十九年臺
    上字第五九五號亦著有判例意旨參照）。
三、訊據被告堅決否認有上揭犯行，辯稱：因為自訴人製作新興地政事務所課長蔡東
    榮之考績清冊時，將職務編號記載錯誤，被銓敘部退回，自訴人再重新呈報，伊
    始在自訴人之八十九年平時成績考核紀錄表上記載「辦理八十八年年終考績作業
    疏漏有誤」等語，伊並未記載自訴人製作之考績清冊有遺漏四人之情。高雄市政
    府人事處之行政訴訟答辯狀之前開記載，應係該處依據新興地政事務所劉重喜主
    任之陳述而製作等語。經查：
（一）被告雖曾於自訴人之八十九年平時成績考核紀錄表上記載「辦理八十八年年終
      考績作業疏漏有誤」等語，但確未記載自訴人有製作考績清冊遺漏四人之情，
      此有前揭考核紀錄表一份存卷足憑，且被告前揭記載係根據自訴人製作新興地
      政事務所課長蔡東榮之八十八年考績清冊時，將職務編號記載錯誤，而被銓敘
      部退回後，自訴人再將蔡東榮之八十八年考績覆審清冊重新呈報高雄市政府地
      政處，送銓敘部審定之事實，亦有新興地政事務所八十九年一月二十一日高市
      地新人字第五八六號函（附有蔡東榮之考績清冊）、同年三月三十一日高市地
      新人字第一六五三號函及銓敘部八十九年二月二十四日八九銓四字第一八六○
      六一五號函、同年四月二十五日八九銓四字第一八八四五七三號函在卷可參，
      是被告前揭記載，係有所憑據，其所為自非於職務上所掌公文書，為虛偽不實
      之登載行為。又自訴人另陳稱：伊製作之蔡東榮清冊部分雖曾有誤，但係因電
      腦資料錯誤所造成，並非伊之過失，故伊應無疏漏等語。惟既查無證據足證被
      告明知此錯誤結果並非自訴人之疏漏所造成，參照前開最高法院判例意旨之說
      明，難尚以自訴人之前開指訴即遽認被告為前開記載時，係明知非自訴人之疏
      漏而故為此不實之記載。
（二）另查，高雄市政府人事處之行政訴訟答辯狀理由（五）所記載：「有關原告（
      即自訴人）業務考核情形，新興地政事務所劉主任於九十年一月向本處反映，
      本處曾派視察謝○○前往瞭解簽報以，據訪劉主任表示：原告身心狀況欠佳，
      處理業務有所疏失（如本年年終考績陳報地政處時，清冊內遺漏四人，幸其發
      覺更正。）及平時考核記錄，均有資料供參」等語，經核與該處訪視新興地政
      事務所資料上所記載：「一、茲關新興地政事務所劉主任重喜來電本處表示，
      該所人事管理員乙○○辦理本年度退休人員年終慰問金發放未盡妥適乙案。．
      ．．．．．三、經劉主任表示：桂員身心狀況欠佳，常精神失調，處理業務有
      所疏失（如本年年終考績陳報地政處時，清冊內遺漏四人，幸其發覺更正）．
      ．．．．．」等語相符，分別有前揭答辯狀及訪視資料各一份附卷可稽，足認
      前揭答辯狀中所載關於「自訴人所製作之八十八年年終考績清冊內遺漏四人」
      等情，確係出自於新興地政事務所劉重喜主任之陳述，並非依據被告所製作之
      前揭考核紀錄表。
（三）綜上所述，被告上揭辯解，應堪採信。此外復查無其他積極證據足認被告有刑
      法第二百十三條不實登載公文書之犯行，揆諸前引法條及最高法院判例意旨之
      說明，自應為無罪之諭知。
據上論斷，應依刑事訴訟法第三百四十三條、第三百零一條第一項，判決如主文。
中      華      民      國    九十一    年      五      月      六      日
                              臺灣高雄地方法院刑事第六庭
                                  法  官  邱  明  弘
右正本證明與原本無異。
如不服本判決，應於判決送達後十日內，向本院提出上訴狀。
                                  書記官  顏  平  國
中    華    民    國      九十一      年      五      月      六        日
